【裁判字號】    95,上訴,1355
【裁判日期】    951228
【裁判案由】    違反毒品危害防制條例
【裁判全文】
臺灣高等法院臺南分院刑事判決        95年度上訴字第1355號
上  訴  人
即  被  告  甲○○
上列上訴人因違反毒品危害防制條例案件，不服臺灣雲林地方法
院95年度訴字第695號中華民國95年11月7日第一審判決（起訴案
號：臺灣雲林地方法院檢察署95年度毒偵字第1334號），提起上
訴，本院判決如下：
    主  文
上訴駁回。
    事  實
一、甲○○前民國（下同）90年間因施用第一、二級毒品案件，
    經送強制戒治，並由臺灣雲林地方法院檢察署檢察官於91
    年1月14日以90年度毒偵字第1074號、第1342號提起公訴，
    經臺灣雲林地方法院分別判處有期徒刑1年2月、10月確定，
    並定執行刑1年10月；強制戒治部分，嗣獲裁定停止戒治，
    所餘戒治期間付保護管束，而於92年4月2日離開戒治所，迄
    92年11月14日保護管束期滿，未經撤銷停止戒治視為戒治期
    滿，再於92年11月25日入監執行上開有期徒刑1年10月，甫
    於94年9月14日執行完畢。詎其猶未戒除毒癮，於強制戒治
    執行完畢釋放後5年內，復基於反覆施用第1級毒品海洛因之
    接續之單一犯意，自95年7月下旬之某日起至95年8月1日止
    ，在雲林縣斗南鎮○○里○○路5號李清輝住處，以將毒品
    海洛因摻水置於針筒內注射血管之方式，約每2天施用1次之
    頻率，反覆施用第一級毒品海洛因3至4次。經警於95年8月2
    日13時50分許，在上開李清輝住處執行搜索時，與李清輝共
    處一室，現場並查獲李清輝持有之注射針筒8支、安非他命
    吸食器1組及殘渣袋5個等物（李清輝部分，另案移送），嗣
    對其採尿送驗，檢出毒品嗎啡陽性反應，而悉上情。
二、案經雲林縣警察局報請臺灣雲林地方法院檢察署檢察官偵查
    起訴。
    理    由
一、訊據上訴人即被告甲○○對上開事實，迭據其在警訊、偵查
    、原審及本院審理中坦承不諱 (詳警卷第2頁、第3頁、偵查
    卷第9頁、原審卷第23頁至第25頁、本院95年12月14日筆錄)
    ，並有雲林縣警察局少年隊濫用藥物尿液檢驗檢體監管紀錄
    表、詮昕科技股份有限公司濫用藥物尿液檢驗報告、臺灣雲
    林地方法院檢察署檢察官89年度戒毒偵字第63號不起訴處分
    書附卷可按 (附於警卷第5頁、第6頁、偵查卷第3頁、第4頁
    ) ，被告之自白核與事實相符，犯行自可認定。
二、查被告於90年間因施用第一、二級毒品案件，經送強制戒治
    ，並由臺灣雲林地方法院檢察署檢察官於91年1月14日以90
    年度毒偵字第1074號、第1342號提起公訴，經臺灣雲林地方
    法院分別判處有期徒刑1年2月、10月確定，並定執行刑1年
    10月；強制戒治部分，嗣獲裁定停止戒治，所餘戒治期間付
    保護管束，而於92年4月2日離開戒治所，迄92年11月14日保
    護管束期滿，未經撤銷停止戒治視為戒治期滿，再於92年11
    月25日入監執行上開有期徒刑1年10月，甫於94年9月14日執
    行完畢，有臺灣高等法院被告前案紀錄表等足資為證，竟於
    5年內再犯施用第1級毒品海洛因罪，自應依法論科。
三、查被告施用第一級毒品，核其所為，係犯毒品危害防制條例
    第10條第1項之施用第一級毒品罪。被告持有毒品之低度行
    為為施用毒品之高度行為所吸收，不另論罪。又刑法第56條
    連續犯之規定，於94年2月2日經立法院刪除，新修正刑法於
    95年07月01日施行，本案被告施用毒品期間均係在刑法修正
    施行後，依刑法刪除連續犯規定之立法說明略謂：連續犯之
    規定廢除後，對於部分習慣犯，如竊盜、吸毒等犯罪，在實
    務之運用上，可以補充解釋之方式，發展接續犯之概念，對
    於合乎接續犯或包括的一罪之情形，認為構成單一之犯罪，
    以限縮數罪併罰之範圍，用以解決數罪併罰造成刑罰過重之
    不合理現象。又接續犯乃行為人主觀上出於一犯罪決意，在
    時間空間密接之情況下，出於數個行為（按：此乃自然行為
    ，有以舉動稱之）而持續侵害同一法益之犯罪，其特徵在於
    每個行為原即足獨立成罪（反面而言，即其所實現之構成要
    件並非預定須實施數次行為始足成罪），然由於自數行為完
    成後逆溯觀察之結果，各該行為於時空密接之情況下，顯然
    於評價上喪失其獨立性，遂將各該行為全體包括地斷為一罪
    ，此與集合犯之概念，尚有不同（按：集合犯乃立法者於架
    構構成要件行為時，原即將多數同種行為之反覆實施預定於
    內，從而，實施1次固仍足以成罪，縱使於同一意思下多次
    反覆實施，亦僅包括地成立一罪，如收集犯、散布犯、常業
    犯）。依上開立法說明，對於習慣犯者，立法者鼓勵以接續
    犯之概念認定被告之罪數，以避免數罪併罰之過苛。本案被
    告於數日內，以每2天施用1次之頻率，反覆施用第一級毒品
    海洛因3至4次，其因感到壓力大時即施用，前經強制戒治執
    行完畢，均仍持續施用海洛因，故被告於行為時，已施用海
    洛因成癮，具有施用海洛因之習慣，屬習慣犯，其各次施用
    海洛因之時空密接，乃出於施用海洛因之單一決意，接續為
    之，為接續犯，自應論以一罪，無修正前刑法第56條連續犯
    規定之適用，被告先後施用海洛因，均係在刑法修正施行後
    ，故亦無刑法第2條第1項比較修正前後刑法適用之問題，均
    併此敘明。又被告前因施用第一級、第二級毒品等案件經本
    院分別判處有期徒刑1年2月、10月確定，並定執行刑1年10
    月，甫於94年9月14日執行完畢，其於5年內故意再犯本件之
    罪，為累犯，應依刑法第47條第1項加重其刑。
四、原審審理結果，認被告施用第一級毒品之罪證明確，適用毒
    品危害防制條例第10條第1項，刑法第11條前段、第47條第
    1項，並審酌被告上開施用毒品之犯罪動機、犯罪情節，屢
    因毒品罹於刑章，本件仍持續施用毒品，顯見毒癮不淺，品
    行亦有不端，及其智識程度、家庭狀況等一切情狀，量處有
    期徒刑一年四月，認事用法俱無不合，量刑亦稱妥適，被告
    上訴意旨，認原審量刑太重，指摘原判決不當，並無可取，
    為無理由，應予駁回。
五、據上論斷，依刑事訴訟法第368條，判決如主文。
本案經檢察官林炎昇到庭執行職務
中    華    民    國    95    年    12    月    28    日
                  刑事第五庭    審判長法  官  楊明章
                                      法  官  楊子莊
                                      法  官  戴勝利
以上正本證明與原本無異。
如不服本判決，應於收受本判決後十日內向本院提出上訴書狀。
其未敘述上訴理由者並得於提起上訴後十日內向本院補提理由書
狀（均須按他造當事人之人數附繕本）「切勿逕送上級法院」。
                                      書記官  陳淑貞
中    華    民    國    95    年    12    月    29    日
附錄：本案論罪科刑條文：
毒品危害防制條例第10條第1項：施用第一級毒品者，處6月以上
                             5年以下有期徒刑。


司法院資訊處製作；財團法人民間司法改革基金會備份。
